臺灣高等法院刑事裁定
109年度抗字第198號
抗  告  人
即  受刑人  曾建欣




上列抗告人即受刑人因聲請定其應執行刑案件，不服臺灣新北地
方法院109 年度聲字第40號，中華民國109 年1 月6 日裁定（聲
請案號：臺灣新北地方檢察署109 年度執聲字第6 號），提起抗
告，本院裁定如下：
    主  文
原裁定撤銷。
甲○○犯如附表所示各罪所處之刑，應執行有期徒刑拾壹月。
    理  由
一、原裁定意旨略以：本件抗告人即受刑人甲○○（下稱抗告人）
    因犯附表所示之罪，業經法院先後判處附表所示之刑，並於
    附表所示之日期分別確定在案，有各該判決書及臺灣高等法
    院被告前案紀錄表附卷可稽。又附表編號1 所示之罪，係得
    易科罰金之罪，而附表編號2 所示之罪，則係不得易科罰金
    且不得易服社會勞動之罪，另附表編號3所示之罪，雖係不
    得易科罰金但得易服社會勞動之罪，依刑法第50條第1 項但
    書第1 至4 款、同條第2 項規定，須經受刑人請求檢察官聲
    請定應執行刑者，始得依刑法第51條規定定之。茲本件受刑
    人已請求聲請人就附表所示之罪，向本院提出合併定應執行
    刑之聲請，有受刑人簽具之定刑聲請切結書在卷足憑，是聲
    請人以本院為各該案犯罪事實最後判決之法院，聲請定其應
    執行之刑，經本院審核認其聲請為正當，爰定其應執行刑為
    有期徒刑1 年2 月等語。
二、抗告意旨略以：原裁定僅將附表之3 罪遞減有期徒刑2 月，
    已違反責任遞減原則、比例原則及罪刑相當原則，此有數則
    實務裁判對於施用毒品等案件所酌減刑期之例示可供參照，
    請撤銷原裁定，從輕為有利抗告人之裁定等語。
三、按裁判確定前犯數罪者，併合處罰之；數罪併罰，分別宣告
    其罪之刑，其宣告多數有期徒刑者，於各刑中之最長期以上
    ，各刑合併之刑期以下，定其刑期，但不得逾30年，刑法第
    50條第1 項前段、第51條第5 款定有明文。另參諸數罪併合
    處罰之立法意旨，除在於緩和多數有期徒刑合併執行所造成
    之苛酷外，更避免責任非難之重複，蓋有期徒刑之科處，不
    僅在於懲罰犯罪行為，更重在矯治犯罪行為人、提升其規範
    意識，及回復社會對於法律規範之信賴，是應併合處罰之複
    數有期徒刑倘一律合併執行，將造成責任非難之效果重複滿
    足、邊際效應遞減之不當效果，甚至有違責任主義，故採行
    加重單一刑主義，以期責罰相當。是法院就應併合處罰之數
    個有期徒刑宣告定其應執行刑時，不僅應遵守法律所定「以
    宣告各刑中之最長期為下限，各刑合併之刑期為上限，但最
    長不得逾30年」之外部界限，更應受不得明顯違反公平正義
    、法律秩序理念及目的之規範。具體而言，於併合處罰，其
    執行刑之酌定，應視行為人所犯數罪之犯罪類型而定，倘行
    為人所犯數罪屬相同之犯罪類型者（如複數竊盜、施用或販
    賣毒品等），於併合處罰時，其責任非難重複之程度較高，
    應酌定較低之應執行刑；然行為人所犯數罪雖屬相同之犯罪
    類型，但所侵犯者為具有不可替代性、不可回復性之個人法
    益（如殺人、妨害性自主），於併合處罰時，其責任非難重
    複之程度則較低，自可酌定較高之應執行刑；另行為人所犯
    數罪非惟犯罪類型相同，且其行為態樣、手段、動機均相似
    者，於併合處罰時，其責任非難重複之程度更高，應酌定更
    低之應執行刑；反之，行為人所犯數罪各屬不同之犯罪類型
    者，於併合處罰時，其責任非難重複之程度甚低，當可酌定
    較高之應執行刑。至個別犯罪之犯罪情節或對於社會之影響
    、行為人之品性、智識、生活狀況或前科情形等，除前述用
    以判斷各個犯罪之犯罪類型、法益侵害種類、犯罪行為態樣
    、手段、動機是否相同、相似，以避免責任非難過度重複者
    外，乃個別犯罪量處刑罰時已斟酌過之因素，要非定應執行
    刑時應再行審酌者。
四、查本件抗告人犯如附表所示之罪，均經分別確定在案，因合
    於數罪併罰，原審於各宣告刑中之最長期（有期徒刑7 月）
    以上，各刑合併之刑期（有期徒刑4 月、7 月、5 月，合計
    為有期徒刑1 年4 月）以下，定其應執行有期徒刑1 年2 月
    ，有各該判決書及本院被告前案紀錄表在卷可稽，固未逾越
    刑法第51條第5 款限制加重原則規定之外部性界限或內部界
    限。惟：
　㈠抗告人犯如附表所示之3 罪，前經原審法院分別判處如附表
    所示之刑，均經確定在案，且各罪均為附表編號1 所示之裁
    判確定前所犯，此有本院被告前案紀錄表及上開刑事判決在
    卷可稽。其中抗告人所犯如附表編號1 所示之罪所處之刑得
    易科罰金，如附表編號3 所示之罪所處之刑得易服社會勞動
    ，如附表編號2 所示之罪則不得易科罰金或易服社會勞動，
    原不得合併定應執行刑。然抗告人業已請求檢察官就附表各
    編號所示之罪合併聲請定應執行刑，此有定刑聲請切結書1 
    紙附卷可參，合於刑法第50條第2 項之規定，檢察官就附表
    所示各罪所處之刑，聲請合併定應執行刑，其聲請為正當。
  ㈡抗告人犯如附表所示3 罪，分別為施用第二級毒品、施用第
    一級毒品、轉讓禁藥罪，均屬毒品相關犯罪，其犯罪類型、
    行為態樣、手段、動機及所侵害法益均相似，且係於同日所
    犯，彼此間責任非難重複程度較高，應予適度之非難評價，
    揆諸上揭說明，應於酌定應執行刑之際，考量此情並反映於
    所定刑度，以符合比例原則、平等原則、罪刑相當原則、重
    複評價禁止原則之內部界限，予以審酌適當量處應執行刑，
    而非僅考量刑度加總之總刑期與定應執行之刑度作數字比例
    計算，而逕認應執行刑低於加總之總刑期所減得之刑度係給
    予抗告人刑罰之優惠。又抗告人係於同日（106 年9 月14日
    ）內先後犯施用第二級毒品及施用第一級毒品罪，當有濫用
    毒品傾向，參諸施用毒品者均有相當程度之成癮性及心理依
    賴，應側重以適當之醫學治療及心理矯治處遇，是抗告人此
    部分犯行主要係戕害自身健康，並未侵害他人法益，反社會
    性程度相對較低。原裁定就附表所示各罪定應執行刑有期徒
    刑1 年2 月，並未充分考量抗告人所犯數罪均屬毒品相關犯
    罪，責任非難重複之程度較高，及未審酌前揭罪責相當原則
    與刑事政策之刑罰經濟功能，而過度評價，致罪刑不相當，
    其裁量權之行使，對於公平正義、法律秩序理念及目的之規
    範已有所違背，抗告意旨主張原審裁定數罪併罰之應執刑度
    過重等語，應為有理由。
　㈢原裁定既有上開違誤，自應由本院予以撤銷，又原審既已就
    附表所示之刑之執行刑為實體審酌，本院自為裁定並未損及
    抗告人之審級利益，且為免發回原裁定法院重新裁定徒增司
    法資源之耗費，爰依刑事訴訟法第413 條後段規定自為裁定
    。本件附表所示之刑合於數罪併罰之要件，檢察官經抗告人
    請求，聲請就得易科罰金（附表編號1 ）、得易服社會勞動
    （附表編號3 ）與不得易科罰金或易服社會勞動（附表編號
    2 ）之罪定其應執行之刑，本院審核認聲請為正當，已如前
    述，並審酌附表所示各罪之犯罪類型、行為態樣、手段、侵
    害法益種類，暨責任非難重複程度等情（詳如上述），而為
    整體非難評價後，就附表所示各罪所處之刑定其應執行刑如
    主文第2 項所示。
據上論斷，應依刑事訴訟法第413 條，刑法第50條第2 項、第53
條、第51條第5 款，裁定如主文。
中　　華　　民　　國　　109 　年　　3 　　月　　31　　日
　　　　　　　　  刑事第十一庭  審判長法　官  楊力進
　　　　　　　　　  　　　　　　　　  法　官  沈君玲
　　　　　　　　　　  　　　　　　　  法　官  雷淑雯
以上正本證明與原本無異。　　　　　　　　　　　　　　　　
如不服本裁定，應於收受送達後5日內向本院提出抗告狀。
                                    書記官  林立柏
中　　華　　民　　國　　109 　年　　4 　　月　　6 　　日
附表
編            號             1            2 3 罪            名  施用第二級毒品 施用第一級毒品 明知為禁藥而轉讓 宣     告     刑  有期徒刑4 月，如易科罰金，以新臺幣1 仟元折算1 日。 有期徒刑7 月 有期徒刑5 月 犯   罪  日   期  106 年9 月14日 106 年9 月14日 106 年9 月14日 偵查（自訴）機關 年  度   案  號  臺灣新北地方檢察署106 年度偵字第29028 號、106 年度毒偵字第8542、8545號   最  後 事實審 法    院 臺灣新北地方法院      臺灣新北地方法院 臺灣新北地方法院  案    號 108 年度審訴字第113 號 108 年度審訴字第113 號 108 年度審訴字第113 號  判決日期 108 年2 月27日 108 年2 月27日 108 年2 月27日 確  定 判  決 法    院 臺灣新北地方法院 臺灣新北地方法院 臺灣新北地方法院  案    號 108 年度審訴字第113 號 108 年度審訴字第113 號 108 年度審訴字第113 號  確定日期 108 年8 月6 日 108 年8 月6 日 108 年8 月6 日 備            註  臺灣新北地方檢察署108 年度執字第12603 號 臺灣新北地方檢察署108 年度執字第12604 號 臺灣新北地方檢察署108 年度執字第12604 號